臺灣嘉義地方法院刑事判決　　　　　　　　　　　　　八十九年度訴字第三七六號
　　公　訴　人　臺灣嘉義地方法院檢察署檢察官
　　被　　　告　癸○○
　　指定辯護人　本院公設辯護人　壬○○
右列被告因偽造有價證券等案件，經檢察官提起公訴 (八十八年度偵字第七七００
號、八十八年度偵字第七九九四號、八十九年度偵字第一二四號，八十九年度偵字第
一０九七號、八十九年度偵字第一四０八號)暨移請併辦（八十九年度偵緝字第二五
九號），本院判決如左：
    主  文
癸○○連續意圖供行使之用，而偽造有價證券，處有期徒刑參年陸月。偽造之如附表
丁所示之支票共拾伍張（含偽造之「戊○○」印文、署押及偽造之「丁○○」、「林
和銳」署押）暨偽造之「戊○○」印章壹顆均沒收；又竊盜，處有期徒刑肆月。主刑
部分應執行有期徒刑參年捌月。
    事  實
一、癸○○基於意圖為自己不法之所有之概括犯意，於如附表甲編號（一）、（二）
    所示之時間地點竊取莊基宏等人之財物（犯罪時間、地點、被害人、所竊財物均
    詳附表所載）。
二、癸○○於八十八年十一月中旬在石卓檢查哨、阿里山服務區向綽號「阿國」之男
    子，以每張新台幣（下同）六千元之價格，購得蓋好發票人丙○○印章未填載發
    票日期、金額之支票二十張，未經丙○○之授權，竟意圖供行使之用，基於概括
    之犯意，於八十八年十一月中旬或下旬某日，在嘉義市○○○街二三四號庚○○
    租住處、嘉義市○○街六三號四樓四室租住處、嘉義縣民雄鄉○○街三八巷八號
    租住處等處，於附表丁所示支票十五張填載發票日，於附表丁所示編號 2、13之
    支票上填載發票人丙○○之簽名，於附表丁所示編號 2、 3、12之支票上分別填
    載戊○○（並以偽造之戊○○之印章加蓋印文）、林和銳、丁○○之簽名背書，
    均分別足生損害於戊○○、林和銳、丁○○，於附表丁所示編號 2、 3、 4、 5
    、 6、 7、 8、11、12、13、14支票上填載金額，並與庚○○基於犯意之聯絡，
    於八十八年十一月中旬，基於接續之犯意，由庚○○在嘉義市○○○街二三四號
    庚○○租住處，於附表丁所示編號 1、 9、10之支票上填載金額各十五萬元（票
    據號碼、付款銀行、發票日期、票面金額均詳附表丁所載），而完成發票行為。
    並基於概括之犯意連續於如附表乙編號（一）（二）所示之時地及方法詐取他人
    財物，並加以行使該偽造之支票，連續於如附表乙編號（三）（六）所示之時地
    及方法行使該偽造之支票，於如附表乙編號（四）（五）所示之時地及方法行使
    偽造之文書、行使該偽造之支票；另意圖為自己不法之所有之概括犯意，於附表
    丙編號（一）（二）所示時、地及方法侵占他人之遺失物、侵佔他人之機車。
三、案經丙○○訴由嘉義市警察局第一分局報請臺灣嘉義地方法院檢察署檢察官偵查
    起訴暨臺灣嘉義地方法院檢察署檢察官移請併辦。
    理  由
一、訊據被告癸○○對於右揭事實坦承不諱，並經共同被告庚○○供述暨告訴人丙○○、被害人林龍佑、己○○、辛○○、莊基宏、甲○○指證明確，並有上開支票
    、支票影本、被害報告單、估價單三張、汽車分期付款申購書影本一份、掛失止
    付票據提示人資料查報表、退票理由單、名佳美批發卡一張、救國團社會教育中
    心終身學習卡一張在卷可資佐證，事證明確，被告犯行堪予認定。
二、核被告癸○○所為，附表甲（一）、（二）係犯刑法第三百二十條第一項竊盜罪
    ，附表乙（一）（二）係犯刑法第三百三十九條第一項詐欺罪、第二百零一條第
    一項偽造有價證券罪，（三）（六）係犯刑法第三百三十九條第一項、第二百零
    一條第一項偽造有價證券罪，（四）（五）係犯刑法第二百十條、第二百十六條
    行使偽造私文書罪、第二百零一條第一項偽造有價證券罪；附表丙（一）係犯刑
    法第三百三十七條侵占遺失物罪，（二）係犯刑法第三百三十五條第一項之侵占
    罪。偽造有價證券後並進而行使偽造有價證券，行使偽造有價證券之行為為偽造
    行為所吸收，不另論罪；被告偽造「戊○○」之印章、印文、署押及「丁○○」
    、「林和銳」之署押於支票之背書人欄位，係表示一定用意之文書，為刑法第二
    百二十條第一項之文書，係犯刑法第二百十條之偽造私文書罪，偽造私文書後進
    而行使，偽造私文書之低度行為，應為高度之行使行為所吸收；偽造印章、印文
    、署押為偽造私文書之部分行為，均不另論罪；而行使偽造之有價證券，本含有
    詐欺之性質，因之行使偽造有價證券，以取得票面價值之對價，或持向他人清償
    借款，均不另論詐欺罪。被告利用不知情之不詳姓名年籍者偽造「戊○○」之印
    章，應成立間接正犯。被告與庚○○就偽造附表丁編號 1、 9、10支票之犯罪事
    實，有犯意之聯絡及行為之分擔；被告與綽號「阿國」之成年男子就附表丙編號
    （五）之行使偽造有價證券、行使偽造私文書之犯行，有犯意之聯絡及行為之分
    擔，分別為共同正犯。被告癸○○先後多次竊盜、偽造有價證券、行使偽造私文
    書、詐欺犯行，均時間緊接，手段相同，顯係基於概括之犯意為之，均分別為連
    續犯，分別以一罪論，並依法加重其刑。又公訴人就被告侵占告訴人大向機車行
    張麗玉機車部分（即檢察官移送併辦部分）雖未據起訴，惟因其與被告上開判決
    有罪之侵占之事實，具有連續犯之關係，屬裁判上一罪，依公訴不可分之法理，
    起訴效力及於全部，本院自得加以裁判，附此明。又被告所犯意圖供行使之用
    偽造有價證券、行使偽造私文書、詐欺取財、侵占罪間有方法目的之牽連關係，
    為牽連犯，應從一重之連續偽造有價證券罪處斷。所犯連續竊盜、連續偽造有價
    證券罪，犯意個別、行為互殊，應分論並罰。
三、公訴意旨略以：被告於附表甲編號（三）、（四）、（五）所述時地竊取他人財
    物，並於不詳時地利用不知情之第三人偽造「丙○○」之印章，並基於偽造有價
    證券之概括犯意，分別在不詳時地，連續以該偽造之「丙○○」印章蓋於竊得之
    支票上，因認被告另涉有刑法第二百零一條偽造有價證券罪、第二百十七條偽造
    印章、第三百二十條第一項竊盜罪嫌云云。訊據被告癸○○矢口否認有如附表甲
    編號（三）所示之竊盜犯行，並以我沒有行竊丙○○之支票，上開支票是我向綽
    號「阿國」者買的，每張新台幣六千元，買來時，發票人欄位已蓋好印章，日期
    、金額欄位是空白的，由我加以填上置辯，經查取得支票之途徑極多，除可能竊
    取外，亦有可能係他人轉讓或拾得、借取等等，被告先後所述雖有不同，然無積
    極確切之證據證明被告確有竊取該支票、偽刻印章、偽造發票人印文等犯行，自
    不得僅因被告不一致之供述，而遽認被告此竊盜犯行，此部分不能證明被告犯罪
    ，依法應為無罪之諭知；又被告之母為方梅花，戊○○之母為汪方梅幸，方梅花
    、汪方梅幸之父母係方開榮、方朱月娥，有身分證影本四件在卷可按，為四親等
    血親，依刑法第三百二十四條第二項規定，須告訴乃論，附表甲編號（四）（五
    ）之犯行，並未經被害人戊○○告訴，此部分依法應為不受理之判決；然公訴人
    認此部分與論罪科刑之部分有裁判上一罪之關係，爰不另為無罪、不受理之諭知
四、偽造之如附表丁所示之支票共拾伍張，係偽造之有價證券，應依刑法第二百零五
    條沒收，偽造之「戊○○」印章、印文、署押及偽造之「丁○○」、「林和銳」
    之署押、均應依刑法第二百十九條沒收之。
據上論斷，應依刑事訴訟法第二百九十九條第一項前段、刑法第五十六條、第二百零
一條第一項、第三百二十條第一項、第三百三十九條第一項，第二百十六條、第二百
十條、第二十八條、第五十五條、第二百零五條、第二百十九條、第五十一條第五款
，罰金罰鍰提高標準條例第一條判決如主文。
本案經檢察官陳昭廷到庭執行職務
中    華    民    國      九    十    一    年    三    月      七      日
                                      臺灣嘉義地方法院刑事第三庭
                                          法  官  沈  福  財
右正本證明與原本無異。
如不服本判決，應於判決送達後十日內，向本院提出上訴狀。
中    華    民    國      九    十    一    年    三    月      七      日
                                          書記官  黃  郁  萍
附錄法條：
刑法第二百零一條第一項
意圖供行使之用，而偽造有價證券，處三年以上十年以下有期徒刑，得併科三千元以
下罰金。
刑法第二百十條
偽造、變造私文書，足以生損害於公眾或他人者，處五年以下有期徒刑。
刑法第三百二十第一項
意圖為自己或第三人不法之所有，而竊取他人之動產者，為竊盜罪，處五年以下有期
徒刑、拘役或五百元以下罰金。
刑法第三百三十九條
意圖為自己或第三人不法之所有，以詐術使人將本人或第三人之物交付者，處五年以
下有期徒刑、拘役或科或併科一千元以下罰金。
以前項方法得財產上不法之利益或使第三人得之者，亦同。
前二項之未遂犯罰之。
刑法第三百三十五條
意圖為自己或第三人不法之所有，而侵占自己持有他人之物者，處五年以下有期徒刑
、拘役或科或併科一千元以下罰金。
附表甲：
  （一）八十八年十一月底在嘉義市○○路○段四七二號前機車上的手提袋，竊取莊
        基宏所有之諾基亞手基彩色外殼三具、卡西歐計算機一具、國際牌手機按鍵
        一組、摩托羅拉手機鏡面二個、國際牌手機鏡面二個、震動光器一個、發光
        天線一支。
  （二）八十八年十一月底在嘉義市○○路橋南端巨蛋便利尚店前腳踏車上，竊取被
        害人不詳所有之名佳美批發卡一張、救國團社會教育中心終身學習卡一張。
  （三）八十八年十一月十一日二十一時許侵入嘉義市○○○路二四八號丙○○店內
        竊取丙○○之空白支票（台灣中小企業銀行嘉義分行支票號碼ＡＴ0000
        000至ＡＴ0000000號）（嘉義信用合作社忠孝分社票號ＡＧ00
        00000至ＡＧ0000000號、及ＡＥ0000000號、ＡＥ０三
        六七三０號）共計九十二張支票
  （四）八十八年九月底在嘉義市○○街六三號四樓四室，竊取戊○○所有之提款卡
        一張。
  （五）八十八年十月中旬在嘉義市○○街六三號四樓四室，竊取戊○○所有之身分
        證一張。
附表乙：癸○○偽造如附表丁所示支票（偽造時、地、方法、共犯等均詳事實欄二所
        載），於
  （一）八十八年十月二十日在嘉義市○區○○路四三０號「億昌燈飾廚具行」向己○○詐稱要購買廚具設備，並交付五千元訂金以取信己○○，己○○於同年
        十月二十三日交付價值二萬一千二百元之廚具設備，八十八年十一月中旬某
        日在嘉義市○區○○路四三０號「億昌燈飾廚具行」以偽造ＡＴ00000
        00號、付款人台灣中小企業銀行嘉義分行、面額二萬一千元、偽造林和銳
        背書之支票，用充詐購廚具設備，向己○○詐取價值一萬六千二百元之廚具
        設備。
  （二）八十八年十月二十四日及十月二十七日在嘉義縣民雄鄉○○路○段一二四巷
        七弄四十七號「協榮傢俱行」，向辛○○詐稱欲購買傢俱，因而分別詐得沙
        發一組（價值八千五百元）、電視架一台（價值一千八百元）、化妝台一台
        （價值一千五百元）及辦公桌一台（價值三千元）、涼墊一張（價值七百元
        ）、辦公椅一張（價值九百元），合計價值一萬六千七百元。八十八年十一
        月十三日十六時許在嘉義縣民雄鄉○○路○段一二四巷七弄四十七號「協榮
        傢俱行」，以偽造票號ＡＴ0000000號、付款人台灣中小企業銀行嘉
        義分行、面額二萬四千一百元之支票，用充詐購傢俱之貨款（該批傢俱價值
        一萬六千七百元）、並以上開支票以向辛○○先找回訂金差價之方式，向辛○○詐得三千元。
  （三）八十八年十一月三十日在台南市○○路○段一號味王公司汽車部東台南營業
        所以偽造之票號ＡＴ0000000號，付款人台灣中小企業銀行嘉義分行
        、面額四十五萬元之支票，購買自小客車，因印鑑不符未能兌領，該公司因
        而未交付車輛。
  （四）八十八年十一月十八日在嘉義郵局，以偽造並在上開支票之受款人欄位，填
        寫「戊○○」，並偽造戊○○之背書（簽名並盜蓋偽造之印文），ＡＧ00
        00000號支票交付嘉義市第三信用合票號ＡＴ0000000號，付款
        人台灣中小企業銀行嘉義分行、面額十五萬元之支票向嘉義郵局提示，企圖
        盜領，因遭止付而未遂。
  （五）八十八年十一月十八日十三時在嘉義市第三信用合作社嘉義分社，以偽造之
        並在上開支票之受款人欄位，填寫「丁○○高高山茶行」，並偽造丁○○之
        背書（簽名並按指印），ＡＧ0000000號支票交付嘉義市第三信用合
        作社嘉義分社職員，意圖提領十五萬元，因遭止付而未遂。
  （六）八十八年十一月十五日在嘉義縣中埔鄉和睦村村二鄰公館七十三之三四號，
        向甲○○解款新台幣一萬四千元，癸○○交付付款人為嘉義市第三信用合作
        社忠孝分社、票號ＡＧ0000000號、面額二萬元之支票與甲○○；另
        於八十八年十二月間在上址交付ＡＴ0000000號，付款人台灣中小企
        業銀行嘉義分行，面額十萬元之支票與乙○○，用充作清償欠款。
附表丙：
  （一）八十八年十月中旬某星期五夜晚在嘉義市○○路夜市場內，拾獲丁○○所遺
       失之身分證一張，竟意圖為自己不法之所有，而將之侵佔入己。
  （二）八十八年十一月二十二日，在嘉義市○○街二十九號大向機車行，託楊國偉
        向該車行租得重型機車一台騎用，租期一日，屆期癸○○竟意圖為自己不法
        之所有，將該機車據為己有。
